臺灣桃園地方法院行政訴訟判決　　　　　110年度交字第297號

原　　　告　王韻竣　
被　　　告　桃園市政府交通事件裁決處

代　表　人　張丞邦　
訴訟代理人　黃一鳴律師
複代理人　　陳奕昕律師
上列當事人間交通裁決事件，原告不服被告民國110 年6 月16日
桃交裁罰字第58－Z00000000 號裁決，提起行政訴訟，本院判決
如下：
    主  文
原告之訴駁回。
訴訟費用新臺幣參佰元由原告負擔。
    事實及理由
壹、程序方面：
    本件係因原告不服被告所為道路交通管理處罰條例（下稱處
    罰條例）第8 條之裁決而提起撤銷訴訟，依行政訴訟法第23
    7 條之1 ，應適用交通裁決事件訴訟程序。本件因卷證資料
    已經明確，本院依行政訴訟法第237 條之7 規定，不經言詞
    辯論，直接裁判。
貳、實體方面：                                  
一、事實概要：
    原告於110 年1 月16日14時10分許，駕駛車牌號碼000 －00
    00號自用小客貨車（下稱系爭A 車），行經國道一號高速公
    路南下37.7公里處時，因訴外人許順萬所駕駛車牌號碼0000
    －00號自用小客車（下稱系爭B 車）與訴外人張木林所駕駛
    車牌號碼0000－00號自用小客車（下稱系爭C 車）發生交通
    事故，而為內政部警政署國道公路警察局第一公路警察大隊
    （下稱舉發機關) 員警發現原告有「任意以迫近、驟然變換
    車道方式，迫使他車讓道」之違規，遂逕行舉發並填製國道
    警交字第Z00000000 號之舉發違反道路交通管理事件通知單
    （下稱系爭舉發通知單），記載應到案日期為110 年4 月19
    日前，並移送被告處理。嗣原告於110 年3 月17日到案陳述
    不服舉發，經被告函請舉發機關協助查明事實後，認原告確
    有「任意以迫近迫使他車讓道」之違規，於110 年6 月16日
    填製桃交裁罰字第58－Z00000000 號裁決書（下稱原處分）
    ，爰依道路交通管理處罰條例（下稱處罰條例）第43條第1
    項第3 款及違反道路交通管理事件統一裁罰基準及處理細則
    （下稱裁罰基準及處理細則）等規定，裁處原告罰鍰新臺幣
    （下同）18,000元、記違規點數3 點，並應參加道路交通安
    全講習。原告不服，於是提起本件行政訴訟。
二、原告起訴主張及聲明：
（一）主張要旨：當時係原告後方車輛衝上來隨即減速，原告係
      緊急閃避他車，前後僅有幾秒時間，而原告於緊急之下即
      趕快切回正道，故本件是他人逼車，原告才緊急閃避。
（二）聲明：撤銷原處分。
三、被告答辯及聲明：
（一）答辯要旨：
    1.引用處罰條例第24條第1 項第3 款、第43條第1 項第3 款
      、第63條第1 項第3 款、道路交通安全規則（下稱道安規
      則）第91條第2 項、裁罰基準及處理細則第10條第2 項第
      4款等相關交通法規之條文（詳卷附答辯狀）。
    2.復按處罰條例第43條第1 項第3 款所處罰之交通違規行為
      ，係駕駛人駕車任意以「迫近、驟然變換車道或其他不當
      方式」迫使他車讓道，足見本款規定之目的，係在處罰駕
      駛人以危險方式駕車而有危害交通安全之情事，藉以達成
      有效維護交通秩序及保障交通安全之目的。且於行駛車道
      上驟然變換車道，易使後方車輛閃避不及造成擦撞事故，
      將嚴重影響道路交通之行車秩序及安全。
    3.舉發機關110 年5 月27日國道警一交字第1101703909號函
      文表示略以：「…說明：二、有關BAU －0363號車於110
      年1 月16日14時10分，在國道1 號南向37.7公里處外側車
      道與5097－U2號車及9098－HT發生交通事故，經查本案件
      各方談話記錄表及相關跡證為BAU －0363號車於前述地方
      因引起事故之不當行為（任意以迫近、驟然變換車道之方
      式，迫使他車讓道）致肇事…」等語。復依上開函附之採
      證影片光碟內容，於影片（檔名：PICT6994）1 分22秒至
      1 分26秒時，系爭車輛未保持安全間距即驟然由內側車道
      變換車道至外側車道，以迫近之方式使原車道之車輛讓道
      ，且依談話紀錄表內容可知，原告明知其有任意以迫近迫
      使他車讓道之行為。準此，系爭車輛確有「任意以迫近迫
      使他車讓道」之違規行為甚明。
    4.至原告主張對造逼車云云，按憲法之平等原則要求行政機
      關對於事物本質上相同之事件作相同處理，乃形成行政自
      我拘束，惟憲法之平等原則係指合法之平等，不包含違法
      之平等（參照最高行政法院93年判字第1392號判例）；行
      政行為，非有正當理由，不得為差別待遇，行政程序法第
      六條定有明文，此即行政法上之平等原則。然行政機關若
      怠於行使權限，致使人民因個案違法狀態未排除而獲得利
      益時，該利益並非法律所應保護之利益，因此其他人民不
      能要求行政機關比照該違法案例授予利益，亦即人民不得
      主張「不法之平等」（參照最高行政法院92年度判字第27
      5 號判決）。
    5.綜上所述，系爭車輛駕駛因有「任意以迫近迫使他車讓道
      」之情，已該當處罰條例第43條第1 項第3 款規定之要件
      。是被告依法裁處，應無違誤，原告之訴為無理由，判決
      如聲明所載。
（二）聲明：駁回原告之訴。
四、爭點：
（一）被告認定原告有「任意以迫近迫使他車讓道」之違規，有
      無違誤？
（二）被告以原處分裁罰原告罰鍰18,000元、記違規點數3 點，
      並應參加道路交通安全講習，有無違誤？
五、本院之判斷：
（一）前提事實：
      原告於110 年1 月16日14時10分許，駕駛系爭車輛行經國
      道一號高速公路南下37.7公里處時，因系爭B 車與系爭C
      車發生交通事故，而為內政部警政署國道公路警察局第一
      公路警察大隊（下稱舉發機關) 員警發現原告有「任意以
      迫近、驟然變換車道方式，迫使他車讓道」之違規等情，
      此有舉發機關110 年5 月27日國道警一交字第1101703909
      號函文、110 年7 月20日國道警一交字第1101706514號函
      文（見本院卷第16頁、第19頁）、道路交通初步分析研判
      表（見本院卷第17頁）、道路交通事故現場圖（見本院卷
      第17頁反面）、違規採證光碟（見本院卷第18頁）、系爭
      舉發通知單（見本院卷第22頁）、駕駛人基本資料（見本
      院卷第23頁）、汽車車籍查詢（見本院卷第24頁）、交通
      違規案件陳述書（見本院卷第25頁）、原告110 年2 月26
      日談話紀錄表（見本院卷第34頁）、訴外人110 年1 月16
      日談話紀錄表（見本院卷第34頁反面）、舉發機關公務電
      話紀錄表（見本院卷第35頁）等資料各1 份在卷可憑。
（二）被告認定原告有「任意以迫近迫使他車讓道」之違規，並
      無違誤：
    1.按「汽車駕駛人，駕駛汽車有下列情形之一者，處新臺幣
      6,000 元以上24,000元以下罰鍰，並當場禁止其駕駛：三
      、任意以迫近、驟然變換車道或其他不當方式，迫使他車
      讓道」，處罰條例第43條第1 項第3 款定有明文。
    2.復按處罰條例第43條第１項第3 款「任意以迫近、驟然變
      換車道或其他不當方式，迫使他車讓道」是於103 年1 月
      8 日修正公布時所增訂，施行日為同年3 月1 日，其立法
      理由為：「原條文之立法目的，原為遏阻飆車族之危害道
      路安全的行徑所設，是以該條構成要件列舉在道路上蛇行
      、行車速度超過規定最高時速60公里，及拆除消音器等均
      為飆車典型行為，為涵蓋實際上可能發生的危險駕駛態樣
      ，第1 項爰增訂第3 款及第4 款」，可證本條第1 項第3
      款之規範目的是在處罰類似飆車而危害道路安全的危險駕
      駛行為。因此，在解釋時即應依此立法目的去探究所處罰
      的違規行為。
    3.經查，本院依職權勘驗被告所提供檢舉人行車紀錄器影像
      略以：「（一）檔案名稱：PICT6994。1.光碟播放時間共
      2 分，本檔案之錄影畫面時間並未校正。為第三人行車記
      錄器之錄影畫面。2.光碟播放時間1 分10秒許，原告駕駛
      車牌號碼000 －0000號自用小客貨車（下稱系爭A 車）行
      駛於該路段高速公路之內側車道，其後方並跟著一輛自用
      小客車（下稱系爭B 車），第三人則駕駛自小客車（下稱
      系爭C 車）行駛該路段高速公路之中間車道上。3.光碟播
      放時間1 分18秒許，系爭B 車自內側車道變換車道至中間
      車道上，行駛於前方之系爭A 車亦跟著變換車道至中間車
      道上，仍行駛於系爭B 車前方。嗣光碟播放時間1 分22秒
      許，系爭B 車再變換車道至外側車道時，其前方之系爭A
      車亦跟著變換車道至外側車道上，此時系爭B 車進行超車
      ，而行駛於系爭A 車前方，此時兩車非常接近。4.光碟播
      放時間1 分32秒許，系爭A 車非常貼近系爭B 車，以車身
      橫跨於車道線行駛之方式進行超車，而系爭A 車超車後並
      未馬上駛離系爭B 車，而係貼近、擋住系爭B 車，嗣光碟
      播放時間1 分40秒許，系爭B 車欲向左變換車道至中間車
      道時，撞上提供行車記錄器畫面之系爭C 車。（二）檔案
      名稱：PICT6994.AVI_00000000_095630。1.光碟播放時間
      共32秒，本檔案之錄影畫面時間並未校正。為第三人行車
      記錄器之錄影畫面，而本檔案之錄影畫面與上開錄影畫面
      相同，僅是將錄影內容擷取成較短之錄影畫面，與（一）
      之3 、4 內容相同。（三）檔案名稱：vlc-record-0000-
      00-00-00h36m02s-0000-00- 00_00-00-00-S_01F-037.6S2
      .AVI- ( convert- video-online .com) 1.光碟播放時間
      共2 分，本檔案之錄影畫面時間並未校正。為該路段監視
      器之錄影畫面。2.光碟播放時間6 秒許，可看見系爭A 車
      係行駛該路段主線車道之中間車道上，系爭B 車則行駛於
      主線車道之外側車道上（即系爭A 車行車方向之右前方）
      ，而系爭A 車距離系爭B 車不足一組車道線之距離，緊緊
      跟隨系爭B 車行車方向之左後方」等情（見本院卷第39頁
      反面至40頁反面）觀之，依照上開原告駕駛系爭A 車之行
      車過程之錄影內容，系爭A 車原係行駛於系爭B 車前方，
      在系爭B 車自內側車道連續向右變換車道至外側車道後，
      原告即駕駛系爭A 車跟隨系爭B 車變換車道至外側車道上
      ，於兩車變換車道至外側車道後，系爭B 車雖有短暫時間
      超車，行駛於系爭A 車之前方，但原告駕駛系爭A 車卻仍
      以逼迫、貼近之方式，行駛於車道線上（跨越兩車道）之
      方式進行超車，再行駛於系爭B 車之前方，逼迫系爭B 車
      不得已需再向左變換車道至中間車道上往前行駛，因而與
      系爭C 車發生本件碰撞之交通事故。顯見系爭B 車原已欲
      擺脫原告駕駛之系爭A 車之糾纏而連續向右變換車道至外
      側車道上，但原告駕駛之系爭A 車卻仍執意跟隨系爭B 車
      變換車道至外側車道上，於系爭B 車超車後，再以行駛於
      車道線上（跨越兩車道）行駛之方式進行超車，而行駛於
      系爭B 車前方。故堪認原告駕駛系爭A 車確有阻礙系爭B
      車前行，任意以迫近迫使系爭B 車讓道之客觀違規行為事
      實及主觀之故意。
    4.原告雖主張：其係為緊急閃避系爭B 車，且系爭路段是上
      坡路段，減速後速度會拉不回來等語。惟查：
      ぇ依據原告於110 年2 月26日警詢談話筆錄內容略以：「
        （問：有無與對方有行車糾紛？對方有無對你按喇叭、
        閃大燈等行為？）對方一直貼在我車後方，所以我就不
        開心，然後又覺得我車速太慢，我才會跟著他由內側車
        道變換車道至外側車道，我一直覺得對方很可惡跟在我
        後面，當變換至外側車道完成時，我車行駛在他後方，
        我就覺得為什麼對方開這麼慢，我就不開心就又向左變
        換車道超越對方行駛外側車道。都沒有。（問：與警方
        檢視影像之後，你車明確驟然由內側車道變換至外側車
        道之方法迫使他車讓道，清不清楚？）清楚，但為何我
        換道後對方又貼在我後面不保持行車距離」等語（見本
        院卷第34頁）觀之，顯見原告是發現系爭B 車一直行駛
        緊隨貼近於其後方，即覺得系爭B 車之駕駛人可惡，而
        任意以迫近之方式迫使系爭B 車讓道。況且觀諸前揭勘
        驗錄影光碟內容略以：「…4.光碟播放時間1 分32秒許
        ，系爭A 車非常貼近系爭B 車，以車身橫跨於車道線行
        駛之方式進行超車，而系爭A 車超車後並未馬上駛離系
        爭B 車，而係貼近、擋住系爭B 車，…」等情，足見，
        原告如係欲緊急閃避系爭B 車，則原告豈會駕駛系爭A
        車以非常貼近系爭B 車，並且係以車身橫跨於車道線行
        駛之方式進行超車？況且原告如擔心減速後速度會拉不
        回來，則豈又會於超車後並未馬上駛離系爭B 車，反而
        係以貼近、擋住系爭B 車之理？可見，原告上開主張，
        無非係卸責之詞，不足採信。
      え再者，按憲法之平等原則要求行政機關對於事物本質上
        相同之事件作相同處理，乃形成行政自我拘束，惟憲法
        之平等原則係指合法之平等，不包含違法之平等，此有
        最高行政法院93年判字第1392號判例意旨可資參照。而
        行政行為，非有正當理由，不得為差別待遇，行政程序
        法第6 條固有明文，此即行政法上之平等原則。然行政
        機關若怠於行使權限，致人民因個案違法狀態未排除而
        獲得利益時，該利益並非法律所應保護之利益，因此其
        他人民不能要求行政機關比照該違法案例授予利益，亦
        即人民不得主張「不法之平等」，最高行政法院92年度
        判字第275 號判決意旨闡釋明確。經查，本件原告駕駛
        系爭A 車確實有任意以迫近之方式迫使系爭B 車讓道之
        客觀違規行為事實，已詳如前述，是縱認系爭B 車之駕
        駛人於之前有一直貼近系爭A 車等逼車行為，惟此亦係
        系爭B 車駕駛人是否另涉違反處罰條例規定，而另件裁
        罰之問題，且縱系爭B 車未經舉發、裁處，原告亦不得
        執此主張「不法之平等」而要求比照辦理，藉此免除本
        件違規事實而應負之罰責。
    5.綜上所述，本件原告於前揭違規時間、地點確實有「任意
      以迫近迫使他車讓道」之客觀違規行為事實及主觀之故意
      ，已詳如前述。故本件被告認定原告有「任意以迫近迫使
      他車讓道」之違規行為，並無違誤。
（四）被告以原處分裁罰原告罰鍰18,000元、記違規點數3 點，
      並應參加道路交通安全講習，並無違誤：
    1.按「汽車駕駛人，駕駛汽車有下列情形之一者，處新臺幣
      6,000 元以上24,000元以下罰鍰，並當場禁止其駕駛：三
      、任意以迫近、驟然變換車道或其他不當方式，迫使他
      車讓道」、「汽車駕駛人有下列各款所列條款之一者，除
      依原條款處罰鍰外，並予記點：三、有第43條、第53條或
      第53條之1 情形之一者，各記違規點數3 點」，處罰條例
      第43條第1 項第3 款、第63條第1 項第3 款定有明文。
    2.次按裁罰基準及處理細則第1 條規定：「本細則依道路交
      通管理處罰條例第92條第4 項規定訂定之」、第2 條第1
      項、第2 項規定：「處理違反道路交通管理事件之程序及
      統一裁罰基準依本細則之規定辦理。前項統一裁罰基準，
      如附件違反道路交通管理事件統一裁罰基準表」，核上開
      裁罰基準及處理細則之規定，就其立法目的及功能，乃為
      防止處罰機關枉縱或偏頗，依處罰條例第92條第4 項所授
      權交通部會同內政部訂定之裁罰基準及處理細則及其附件
      「違反道路交通管理事件統一裁罰基準表」（下稱裁罰基
      準表），用以維持裁罰之統一性與全國因違反道路交通管
      理事件受處罰民眾之公平，不因裁決人員不同，而生偏頗
      ，寓有避免各監理機關於相同事件恣意為不同裁罰之功能
      ，並非法所不許，於憲法上保障人民財產權之意旨並無牴
      觸（此並有司法院釋字第511 號解釋意旨理由足資參照）
      ，是被告自得依此裁罰基準表而為裁罰。
    3.原告確有「任意以迫近迫使他車讓道」之違規行為，已詳
      如前述，且原告係於應到案期限內到案聽後裁決，又依裁
      罰基準表規定：「汽車」、「汽車駕駛人任意以迫近、驟
      然變換車道或其他不當方式，迫使他車讓道」，於期限內
      繳納或到案聽候裁決者，裁處罰鍰18,000元。是本件被告
      依處罰條例第43條第1 項第3 款、第63條第1 項第3 款、
      裁罰基準及處理細則及裁罰基準表等規定，以原處分裁處
      原告罰鍰18,000元、記違規點數3 點，並應參加道路交通
      安全講習，經核即屬於法有據，該等處分並無違誤。故原
      告訴請撤銷原處分，為無理由，應予駁回。
（三）本件判決基礎已臻明確，兩造其餘之攻擊防禦方法及訴訟
      資料經本院審酌後，核與判決結果不生影響，無一一論述
      之必要，附此敘明。
六、本件第一審裁判費為裁判費300 元，應由原告負擔，爰確定
    第一審訴訟費用額如主文第二項所示。
據上論結，本件原告之訴為無理由，依行政訴訟法第237 條之8
第1 項、第98條第1 項前段，判決如主文。
中　　華　　民　　國　 110　　年　　11　　月　　30　　日
　　　　　　　　　行政訴訟庭　法　官　黃漢權
上為正本係照原本作成。
如不服本判決，應於判決送達後20日內，向本院提出上訴狀並表
明上訴理由（原判決所違背之法令及其具體內容或依訴訟資料可
認為原判決有違背法令之具體事實），其未載明上訴理由者，應
於提出上訴後20日內向本院補提理由書（上訴狀及上訴理由書均
須按他造人數附繕本，如未按期補提上訴理由書，則逕予駁回上
訴），並應繳納上訴裁判費新臺幣750元。 
中　　華　　民　　國　 110　　年　　12　　月　　1 　　日
                              書記官  蕭竣升